臺灣高等法院高雄分院刑事裁定
111年度毒抗字第222號
抗  告  人  
即  被  告  張家棟


上列抗告人因聲請觀察勒戒案件，不服臺灣高雄地方法院中華民
國111年5月31日裁定(111年度毒聲字第411號)，提起抗告，本院
裁定如下：
    主  文
抗告駁回。
    理  由
一、按犯毒品危害防制條例第10條之罪者，檢察官應聲請法院裁
    定，令被告入勒戒處所觀察、勒戒，其期間不得逾2月；依
    前項規定為觀察、勒戒或強制戒治執行完畢釋放後，3年後
    再犯第10條之罪者，適用本條前2項之規定，毒品危害防制
    條例第20條第1項、第3項（民國109年1月15日修正，同年7
    月15日施行）分別定有明文。而所謂「3年後再犯」，只要
    本次再犯（不論修正施行前、後）距最近1次觀察、勒戒或
    強制戒治執行完畢釋放，已逾3年者，即該當之，不因其間
    有無犯第10條之罪經起訴、判刑或執行而受影響。
二、本件原裁定以：
　㈠被告張家棟於110年11月27日晚間9時30分許為警採尿前回溯7
    2小時內某時（不含公權力拘束期間，聲請書誤載為96小時
    ），在其位於高雄市○○區○○○路00○0號住處，以將海洛因、
    甲基安非他命同時置入玻璃球燒烤後吸食煙霧之方式，施用
    海洛因及甲基安非他命1 次等事實，業據被告於偵訊中坦白
    承認，且其於上述時間為警採尿送驗結果，呈安非他命、甲
    基安非他命、可待因及嗎啡陽性反應之事實，有高雄市政府
    警察局林園分局查獲毒品案件嫌疑人代號與真實姓名對照表
    （代號：林偵110328號）、尿液採驗同意書、正修科技大學
    超微量研究科技中心110年12月15日尿液檢驗報告（原始編
    號：林偵110328號）各1 份可參，足認被告上述任意性自白
    與事實相符。本件事證明確，被告於上述時間同時施用第一
    級毒品海洛因及第二級毒品甲基安非他命之事實，足以認定
    。
  ㈡被告前於104年間，因施用毒品案件，經送觀察、勒戒後，因
    認無繼續施用毒品傾向，於105年2月4日執行完畢釋放，並
    經臺灣高雄地方檢察署檢察官以104年度毒偵緝字第425號、
    104年度毒偵字第2910號、第5057號不起訴處分確定，至今
    並無再為觀察、勒戒或強制戒治處遇之紀錄，有臺灣高等法
    院被告前案紀錄表可參。本件被告係於上述觀察、勒戒執行
    完畢釋放3 年後所為，依上述說明，自應再令被告入勒戒處
    所觀察、勒戒。
  ㈢現行毒品危害防制條例對於「初犯」及「3年後再犯」施用毒
    品案件之處理，採行「觀察、勒戒」與「附條件緩起訴處分
    」（同條例第24條）併行之雙軌模式。檢察官是否對被告為
    附條件之緩起訴處分，屬法律賦予檢察官之職權，並非施用
    毒品者所享有之當然權利，檢察官得本於上開規定及立法目
    的，依職權妥為斟酌、裁量而予決定。除檢察官之判斷有違
    背法令、事實認定有誤，或其裁量有重大明顯瑕疵外，自應
    尊重檢察官職權之行使，不得任意指為違法。
　㈣被告於上述觀察、勒戒執行完畢釋放後，仍多次因施用毒品
    經法院判處罪刑確定，可見被告戒絕毒癮意志不堅、自制力
    薄弱，且有其毒品來源，致屢犯施用毒品案件，若僅以寬鬆
    之機構外社區性戒癮治療，難期被告能完全戒絕毒癮，聲請
    意旨考量上情，認不適合給予附命戒癮治療之緩起訴處分，
    核屬有據。參以被告涉犯強制、恐嚇取財罪嫌經檢察官提起
    公訴，現由原審法院以111年度審易字第576號案件審理中，
    同有上述被告前案紀錄表可參，則被告可能因另案判刑而遭
    撤銷緩起訴處分，致無法完成戒癮治療以達戒絕毒癮目的。
    從而，檢察官未給予附命戒癮治療或其他條件之緩起訴處分
    ，而聲請觀察、勒戒，以監禁式之治療方式，求短時間內隔
    絕被告之毒品來源，務使其專心戒除毒癮，核屬其裁量權之
    適法行使，因而依檢察官之聲請，裁定令被告令入勒戒處所
    觀察、勒戒，其期間不得逾2月。經核於法並無不合。　
二、抗告意旨略以：被訴強制等罪已聲請與被害人調解，因此希
    望給予戒癮治療等語。
三、經查：是否給予附命戒癮治療或其他條件之緩起訴處分，純
    屬法律賦予檢察官之裁量權，法院原則不得任意干預，何況
    被告前於觀察、勒戒執行完畢後，仍多次因施用毒品經法院
    判處罪刑確定，足見被告戒絕毒癮意志不堅、自制力薄弱。
    則檢察官既選擇對被告為機構性處遇，聲請裁定令被告入勒
    戒處所觀察、勒戒，其裁量權之行使並無不當，且縱被告就
    所犯強制及恐嚇取財罪等，與被害人達成和解，本院亦無從
    撤銷原裁定，駁回檢察官之聲請，是本件被告之抗告，為無
    理由，應予駁回。
據上論結，應依刑事訴訟法第412條，裁定如主文。
中　　華　　民　　國　　111 　年　　6 　　月　　30　　日
                  刑事第四庭    審判長法  官   黃建榮
                                      法  官   陳君杰
                                      法  官   李嘉興
以上正本證明與原本無異。
不得再抗告。
中　　華　　民　　國　　111 　年　　6 　　月　　30　　日
　　　　　　　　　　　　　　　　　　　書記官   賴梅琴